【裁判字號】    90,上訴,465
【裁判日期】    900209
【裁判案由】    懲治走私條例等
【裁判全文】
臺灣高等法院高雄分院刑事判決          九十年度上訴字第四六五號
    上訴人
    即被告      甲○○
右上訴人因懲治走私條例案件，不服臺灣高雄地方法院八十九年度訴字第一五八五號
中華民國九十年二月九日第一審判決（起訴案號：臺灣高雄地方法院檢察署八十九年
度偵字第一０六三九、一三二一九號），提起上訴，本院判決如左：
      主      文
上訴駁回。
      事      實
一、甲○○係遙業國際貿易股份有限公司（以下簡稱遙業公司）之負責人，曾於民國
    八十七年間因傷害罪，經臺灣臺南地方法院判處有期徒刑四月確定，並於八十七
    年九月二十五日易科罰金執行完畢，猶不知悔改，其明知未貼專賣憑證之未稅洋
    煙係行政院經濟部依據懲治走私條例公告丙類管制進口之物品，竟與長期居住大
    陸之不詳姓名年籍之李姓成年男子，共同基於私運管制物品進口之犯意聯絡，於
    八十九年三月間，由李姓男子從香港經公海轉運進口裝有大陸產製竹子之貨櫃二
    只，從中製作密窩，再將峰牌洋菸四萬八千包、ＳＥＶＥＮＳＴＡＲＳ牌洋菸六
    萬八千九百八十包及ＤＡＶＩＤＤＯＦＦ牌洋菸四萬八千六百四十包，即完稅價
    格共計新台幣（下同）三百三十一萬五千八百九十一元之未稅洋菸夾藏該密窩中
    ，利用萬海航運公司所屬ＷＥＩＳＳＨＯＲＮ輪船不知情之航運人員，從香港經
    由公海私運至高雄港進口，再由甲○○以遙業公司之名義，於八十九年三月八日
    ，委託宏福報關有限公司（以下簡稱宏福公司）實際負責人王美英，向財政部高
    雄關稅局中島支局報關，申報自大陸裝載香港轉運，進口貨名為大陸產製竹子乙
    批計二只貨櫃（進口報單第ＢＤ／８９／Ｕ７０１／００３１，貨櫃號碼ＷＨＬ
    Ｕ0000000、ＴＲＩＵ0000000），嗣上開貨櫃於八十九年三月九
    日在高雄港第六十三號碼頭六三○Ｙ貨櫃集中查驗區為財政部高雄關稅局查獲，
    並扣得上開已逾公告數額之管制物品未稅洋菸。
二、案經法務部調查局航業海員調查處移送臺灣高雄地方法院檢察署檢察官偵查起訴
    。
      理      由
一、訊據上訴人即被告甲○○固坦承有於前揭時、地，委託居住大陸之李姓成年男子
    將大陸產製竹子裝載於貨櫃，再由伊以遙業公司名義，委由宏福公司實際負責人
    王美英向財政部高雄關稅局中島支局報關，申報自大陸裝載香港轉運進口二只貨
    櫃之事實，惟矢口否認有何走私之犯行，辯稱：伊係單純進口竹子，不知為何貨
    櫃內竟然夾藏有未稅洋菸云云。然查，右揭事實，迭據被告甲○○於法務部調查
    局航業海員調查處調查中及偵查中供稱：查獲的未稅洋菸是由長期居住大陸之李
    姓友人購買、辦理裝櫃及運送，再由伊辦理進口等語（見第一０六三九號偵查卷
    第四頁調查筆錄、第二十八頁反面偵訊筆錄）；且被告甲○○為遙業公司負責人
    ，竟將未稅洋菸夾藏於貨櫃密窩私運進口，又親自委託宏福公司實際負責人王美
    英報關進口，業據證人王美英於調查處證稱：「自始即是甲○○與我聯繫進口的
    」、「至宏福報關行辦理投單報關委託事宜都是口卡相片之人（指甲○○）」等
    語（見第一０六三九號偵查卷第八頁正面、背面），綜上所述，足見被告甲○○
    與李姓成年男子間，就本件私運未稅洋菸進口逾公告數額之行為，有犯意聯絡及
    行為分擔甚明。次查，本件查扣之未稅洋菸，其完稅價格為三百三十一萬五千八
    百九十一元，有財政部高雄關稅局九十年四月四日關緝字第九００六０二八二號
    函可稽。再者，上開夾藏於貨櫃之未稅洋菸，依查獲本件之財政部高雄關稅局之
    緝獲重大走私案件簡報所述，該批進口貨物原係Ｃ２免驗，但經其等於審查倉單
    等資料時，發現其申報之貨物名稱殊為罕見，貨主商號名稱又極為生疏，且來自
    高危險地區之香港，乃鎖定查核，而實際查驗時發現竹竿堆置雜錯，每根桿頭削
    尖如刺，一時難入內查核，嗣以燈光照射櫃尾鋼板，發現其漆色竟比櫃邊者鮮亮
    ，經確實丈量櫃內長度，顯較正常貨櫃為短，判斷貨櫃尾端必設有夾層密窩，經
    由工作人員爬至櫃尾以鐵鑿鑿開縫隙，赫見內藏之洋菸，再將竹竿逐捆搬出，確
    定貨櫃尾部設有夾層密窩，經撬開鐵板，打開夾層，發現內藏上開扣案之未稅洋
    菸等情，有該局八十九年三月十六日第八九○一四號緝獲重大走私案件簡報一份
    附卷可按，益徵被告與李姓男子意圖矇混而逃避查緝之意圖，灼然甚明，被告於
    審理中翻異前詞，辯稱不知情云云，及原審辯護人辯稱被告僅係幫助犯云云，顯
    係卸責及迴護之詞，無足取信。雖原審辯護人另辯稱被告尚未提領該貨櫃，即被
    海關緝獲，難謂被告走私行為已既遂云云；惟懲治走私條例第二條第一項所謂私
    運管制物品進口或出口，係指私運該物品進出國境而言。又「國境」係指國家統
    治權所及之範圍，包括領土、領海及領空在內。被告從公海上私運洋菸進入我國
    領海，其走私行為即屬既遂，此有最高法院八十四年度台上字第三四六七號判例
    可資參照。而本件被告既已利用不知情之航運人員將藏有未稅洋菸管制物品之貨
    櫃二只私運至我國國境之高雄港內，揆諸前揭說明，被告私運未經申報之未稅洋
    菸逾公告數額之行為即已既遂，是辯護人前開辯詞，亦無足取。此外，並有遙業
    公司進口報單、高雄關稅局扣押貨物、運輸工具收據及搜查筆錄及載有本案洋菸
    完稅價格為三百三十一萬五千八百九十一元之財政部關稅局菸酒移送表緝私報告
    表在卷可稽。本案事證明確，被告私運未經申報之未稅洋菸逾公告數額之犯行，
    洵堪認定。
二、查洋菸係行政院所屬經濟部依據懲治走私條例第二條第四項公告之丙類管制物品
    ，核被告以貨櫃夾藏之方式，自香港（非由大陸地區）經公海，私運未經申報之
    未稅洋菸逾公告數額之行為，係犯懲治走私條例第二條第一項之私運管制物品進
    口逾公告數額罪，其係利用萬海航運公司不知情之航運人員遂行其走私犯行，為
    間接正犯。被告與不詳年籍之李姓成年男子間，就前開犯行，有犯意之聯絡及行
    為之分擔，均為共同正犯。又被告於民國八十七年間因傷害罪，經臺灣臺南地方
    法院判處有期徒刑四月確定，並於八十七年九月二十五日易科罰金執行完畢，有
    臺灣高等法院被告全國前案紀錄表在卷可憑，於五年內再犯本件有期徒刑以上之
    運送私運管制物品進口逾公告數額罪，為累犯，應依刑法第四十七條之規定，加
    重其刑。
三、公訴意旨另以：被告甲○○與李姓不詳姓名成年男子共同基於販賣未貼專賣憑證
    之煙類及藏匿私運管制物品之犯意聯絡，由李姓男子將所販入之前開未稅洋菸藏
    匿在貨櫃密窩中私運進口，因認被告尚涉有台灣省內菸酒專賣暫行條例第三十七
    條第五款之販賣未貼專賣憑證之菸類罪及懲治走私條例第三條第一項之藏匿逾公
    告數額之管制進口走私物品（起訴法條漏載）罪嫌云云；惟按，台灣省內菸酒專
    賣暫行條例第一條規定：「台灣省內菸酒專賣，暫依本條例之規定」，則若非在
    該施行區域內，自無該條例之適用；且懲治走私條例第三條第一項所列之「運送
    」、「銷售」、「藏匿」走私物品之行為，本質上均屬同條例第二條私運管制物
    品罪之後續行為，有最高法院八十六年度台上字第一五二○號判例可參。查本件
    被告與李姓男子販入未稅洋菸之處，係在大陸地區，並非在台灣省境內販入，此
    與該條例只限在台灣省內犯該條例之罪之立法目的尚屬有間；且被告等係將所販
    入之前開未稅洋菸先夾藏在貨櫃密窩中，再私運進口，與前開判例所示之懲治走
    私條例第三條第一項所列之「藏匿」私運進口管制物品之行為並不相符，此外，
    復查無其他積極證據足資認定被告等有販賣未貼專賣憑證菸類及藏匿私運進口管
    制物品之犯行，本應為無罪之諭知，惟公訴人認此部分與前開有罪部分有想像競
    合之裁判上一罪關係，爰不另為無罪諭知，併此敘明。
四、原審因而適用懲治走私條例第二條第一項、第十一條、刑法第二十八條、第四十
    七條、第三十八條第一項第三款（原判決誤載為同條項第二款）之規定，審酌被
    告貪慾圖利，欲藉運送走私物品獲取不正利益，且運送之上開物品數量及價額至
    鉅，所為對國家稅收足生影響並助長走私犯行，及其犯罪之手段、所生危害、犯
    後否認犯行等一切情狀，量處有期徒刑十月。如事實欄所載扣案之未稅洋煙，係
    被告與李姓男子所有，且為其犯罪所得之物，基於共同犯罪行為應由共犯各負全
    部責任理論，仍應依刑法第三十八條第一項第三款規定宣告沒收（公訴人認應依
    台灣省內菸酒專賣暫行條例第四十第一款之規定宣告沒收，尚有誤會）。其認事
    用法俱無不合，量刑亦甚妥適，被告上訴意旨指摘原判決不當，為無理由，應予
    駁回。
據上論結，應依刑事訴訟法第三百六十八條，判決如主文。
本案經檢察官郭振昌到庭執行職務。
中    華    民    國      九十      年       四       月      三十      日
                              臺灣高等法院高雄分院刑事第二庭
                                  審判長法官  曾永宗
                                        法官  邱永貴
                                        法官  鄭月霞
右正本證明與原本無異。
如不服本判決，應於判決送達後十日內向本院提出上訴狀，其未述理由者並應於提
出上訴狀後十日內向本院補提理由書（應附繕本)。
                                      書記官  張寶花
中    華    民    國      九十      年       五       月         一     日
附錄：本判決論罪科刑法條：
懲治走私條例第二條第一項：
私運管制物品進口、出口逾公告數額者，處七年以下有期徒刑，得併科新臺幣二十萬
元以下罰金。
                                                                        Ｋ


司法院資訊處製作；財團法人民間司法改革基金會備份。
